【裁判字號】    89,訴,2291
【裁判日期】    900222
【裁判案由】    偽造有價證券
【裁判全文】
臺灣高雄地方法院刑事判決                        八十九年度訴字第二二九一號
    公  訴  人  臺灣高雄地方法院檢察署檢察官
    被      告  丙○○○
    選任辯護人  鄭銘仁
                王正嘉
                范仲良
右列被告因偽造有價證券案件，經檢察官提起公訴（八十九年度偵續一字第二號），
本院判決如左：
    主  文
丙○○○連續意圖供行使之用，而偽造有價證券，處有期徒刑肆年。如附表所示偽造
之本票肆紙（含其上偽造之甲○○、顏花之署押及甲○○之印文）及偽造之「甲○○
」印章壹枚，均沒收。
    事  實
一、丙○○○自民國八十年起至八十四年間止多次招募互助會擔任會首並邀乙○○入
    會，乙○○乃參加其中之六個互助會成為會員，嗣因乙○○於陸續標得會款後未
    按期繳交死會會款，丙○○○竟基於概括犯意，於不詳時地利用不知情之人偽刻
    乙○○之配偶甲○○之印章，先於八十四年八月五日，在高雄縣仁武鄉○○村○○街十二號住處，偽簽顏花（即乙○○）及甲○○之署名後將偽刻之甲○○印章
    蓋於本票上，並在偽造之顏花署名後加捺指印，偽造以乙○○、甲○○為發票人
    之本票二紙（面額為新台幣（下同）三十九萬元、發票日八十四年一月五日、到
    期日八十一年二月五日、票號為０六一０四一號；面額為一百三十萬元、發票日
    八十四年五月五日、到期日八十年三月五日、票號為０六一０四三號），復於八
    十四年十二月五日、八十六年三月中旬分別偽簽甲○○署名並加捺指印後，將偽
    刻之甲○○印章蓋於其上，偽造以甲○○為發票人之本票二紙（面額為四十五萬
    元、發票日八十四年十二月五日、到期日未記載《見本院八十六年度票字第一六
    四００號民事聲請卷內之本票影本，被告於八十九年十月三十日所庭呈扣案之該
    本票原本上到期日填載八十一年二月十日，顯係嗣後所加》、票號為四四０一一
    ０號；面額為三十三萬元、發票日八十六年一月二十日、到期日八十四年十月二
    十日、票號四四０一一一號》後，先於八十六年十一月二十六日持上開面額三十
    三萬、四十五萬元之本票二紙，復於八十六年十二月二日持前揭面額三十九萬元
    、一百三十萬元之本票二紙向台灣高雄地方法院申請本票裁定強制執行並經該院
    以八十六年度票字第一六四○○號、第一六六一八號民事裁定准許，足以生損害
    於甲○○，迨甲○○收到上開裁定提起確認本票債權不存在之民事訴訟，始知上
    情。
二、案經甲○○訴由台灣高雄地方法院檢察署檢察官偵查起訴。
    理  由
一、訊據被告丙○○○固坦承於右揭時、地以甲○○、乙○○名義簽發本票四紙等情
    ，惟矢口否認有何偽造有價證券之犯行，辯稱：甲○○、乙○○均有參加互助會
    ，因渠等積欠會款，伊要求開本票，因乙○○不識字乃請伊代為在本票上寫下金
    額、日期、甲○○及乙○○之名字住址，惟除其中四十五萬元那張外，餘三張本
    票均由乙○○取走，迨乙○○返還本票時其上已有指印及甲○○之印文，至四十
    五萬元本票係甲○○、乙○○到伊住處，由甲○○親自蓋章並由乙○○捺指印，
    伊係經過授權並未偽造本票云云。惟查：
    （一）質之告訴人甲○○迭於偵查及本院審理中陳稱：伊並未加入被告所招募之
          互助會，該四張本票並非伊所簽寫亦未蓋章，且本票上印章不是他的等語
          ，而證人乙○○則陳述：伊有跟會，因標會後被告要伊簽發本票，伊不會
        寫才蓋指印，伊並未以甲○○名義跟會，印象中是被告寫好本票二張拉伊
          的手按指印，不知本票之金額，也不知有寫甲○○之姓名，印章不是伊蓋
          的，伊按指印時甲○○在睡覺，所以未告訴甲○○本票的事等語，均否認
          有授權被告簽發上開四紙本票。又上開四紙本票經本院送內政部警政署刑
          事警察局鑑定比對指模結果，其中票號０六一０四一號金額為三十九萬元
          及票號０六一０四三號金額為一百三十萬元二紙本票上之指紋與被告陳劉
          節妹之右姆指指紋相符；而另二張本票上之指紋因捺印不清晰，無法比對
          等情，有該局八十九年十二月六日（89）刑紋字第一八四七０六號、九十
          年一月八日（89）刑紋字第四五０號鑑驗書二紙在卷可按，且被告亦迭次
          坦承上開四紙本票上之金額、日期、甲○○及乙○○之姓名是其所繕寫，
          如被告簽發上開四紙本票確有經過甲○○及乙○○之授權，則斷無在上開
          票號０六一０四一號、０六一０四三號之二紙本票上按捺自己指印之理，
          足認該二紙本票確係被告所偽造無訛。再者，證人乙○○雖證稱：曾於二
          張本票上捺指印等情，然縱其所述之二張本票即係上開指紋不清無法比對
          之本票（即票號四四０一一０號金額為四十五萬元，及票號四四０一一一
          號金額為三十三萬元之二張本票），惟該二紙本票之發票人為甲○○，並
          非乙○○，且其上之甲○○印文與上述二紙被告所偽造之本票上之甲○○
          印文，又顯係出於同一印章，則該二張本票是被告未得告訴人甲○○之同
          意下而製作，亦可認定。
    （二）證人宋曾玉琴固分別於偵查中及民事案件審理中證稱：被告曾向伊借三十
          萬元，伊向被告催討時，被告說錢是借給甲○○夫婦，後甲○○標到會，
          伊就到被告住處向甲○○要錢時，看到被告拿現金給甲○○夫婦，甲○○
          夫婦就拿四十五萬元本票給被告，伊看到本票時即已簽發完成；四十五萬
          元的票是甲○○到被告那邊算的會錢，被告有給四十五萬元給甲○○，本
          票已寫好，甲○○當場蓋章，乙○○捺手印，時間約在一年多前等語（見
          八十七年度偵字第二○六七六號八十七年十一月十八日筆錄及八十七年度
          簡上字第二三二號八十七年六月十九日筆錄），惟佐以其於八十七年度鳳
          簡字第八八號審理中又證以：伊是在被告住處結算甲○○夫妻做狗籠及鐵
          屋的錢時看到甲○○在四十五萬元本票上蓋章等語（見該案八十七年三月
          十日筆錄），足見證人宋曾玉琴就本票開立之原因前後陳述予盾，且復訊
          問當時現場狀況，證人宋曾玉琴則稱：當時有被告之兒子及另一不認識之
          人在場等語，核與告訴人供述：當時無人在場等語不符（均見八十七年簡
          上字第二三二號八十七年六月十九日筆錄），益徵證人宋曾玉琴證述之內
          容顯有瑕疵，況證人宋曾玉琴亦自陳係被告所招募之互助會會員，則其就
          甲○○是否簽發本票負擔債務即屬有利害關係，自難逕予採信。
    綜上所述，被告前揭辯解，顯係圖卸之詞，無足採信。此外，復有偽造之本票四
    紙及八十六年度票字第一六四００號、第一六六一八號民事裁定附卷可稽，事證
    明確，被告偽造有價證券並持以行使之行為堪以認定。
二、查被告偽造上開本票後，又先後持上開偽造之本票二次聲請法院裁定強制執行，
    而該等聲請屬非訟事件，法官僅據執票人之聲請為形式上審查無訛，即將本票內
    容登載於裁定書上准予強制執行，無須為實質上審查，以判斷本票內容之真偽，
    足以生損害告訴人甲○○。核被告所為係犯有刑法第二百零一條第一項偽造有價
    證券罪及同法第二百十四條使公務員員登載不實事項於公文書罪。被告偽刻甲○○之印章係偽造有價證券之階段行為、偽造甲○○之署押、印文及乙○○之署押
    係偽造有價證券之部分行為；又其於偽造有價證券後進而持以行使，其行使之輕
    度行為已被偽造之重度行為所吸收，均不另論罪。再被告以一偽造行為，同時偽
    造甲○○、乙○○名義之本票（指偽造如附表編號一、二所示之本票），係一行
    為侵害數法益，為想像競合犯。被告先後多次偽造本票及持該等本票聲請法院裁
    定准予強制執行之行為，均時間緊接，手段相同，所犯又分別係構成要件相同之
    罪名，顯係基於概括犯意為之，均應依連續之例論一罪，並加重其刑。又被告所
    犯上開二罪間，有方法、結果之牽連關係，應從較重之刑法第二百零一條第一項
    偽造有價證券罪論處。爰審酌被告犯罪之動機、目的、手段、及犯罪後之態度，
    並誣告乙○○偽造有價證券，致使乙○○為此遭檢察官提起公訴，經本院判處無
    罪在案（有台灣高雄地方法院檢察署檢察官八十七年度偵字第一二八八八號起訴
    書及本院八十八年度訴字第四０三號刑事判決附卷可稽），惡性非輕等一切情狀
    ，量處如主文所示之刑。如附表所示偽造之本票四紙（含其上偽造之甲○○、顏
    花之署押及甲○○之印文），依刑法第二百零五條之規定，宣告沒收；至偽造之
    「甲○○」印章雖未扣案，惟無證據證明業已滅失，亦依刑法第二百十九條之規
    定，宣告沒收。
據上論斷，應依刑事訴訟法第二百九十九條第一項前段、刑法第五十六條、第二百零
一條第一項、第二百十四條、第五十五條、第二百零五條、第二百十九條，罰金罰鍰
提高標準條例第一條前段，判決如主文。
中      華      民      國      九十      年      二    月    二十二    日
                                  臺灣高雄地方法院刑事庭
                                      法  官    吳  宏  榮
右正本證明與原本無異。
如不服本判決，應於判決送達後十日內，向本院提出上訴狀。
                                      書記官    呂  怜  勳
中      華      民      國      九十      年      二    月    二十二    日
附錄本案論罪科刑法條：
刑法第二百零一條第一項
意圖供行使之用，而偽造、變造公債票，公司股票或其他有價證券者，處三年以上十
年以下有期徒刑，得併科三千元以下罰金。
附表：
  編號   票   號    發 票 日    面額（新台幣）    發  票  人
    0   000000     00.01.05    三十九萬元        甲○○、顏花
    0   000000     00.05.05    一百三十萬元      甲○○、顏花
    0   000000     00.12.05    四十五萬元        甲○○
    0   000000     00.01.20    三十三萬元        甲○○


司法院資訊處製作；財團法人民間司法改革基金會備份。
